---
title: "Introducción a R Markdown"
author: "Pablo Aguirre Hormann"
date: "7/24/2020"
output:
  html_document: default
---

Este es un documento ``R Markdown`. Markdown nos permite combinar texto, código, y resultados en un solo producto. Noten que los archivos `R Markdown` son `.Rmd` y no `.R`.

`R Markdown` nos permite generar texto **en negritas** o *cursiva* así como generar listas:

- Primero objeto
- Segundo Objeto
- Tercerc objeto

> O hacer notas

Podemos también escribir código como en un *script* a través de *code chunks* (`ALT`+`CTRL`+`I`).

```{r}
head(iris)
```

También podemos escribir código dentro una linea de texto. Por ejemplo, en `iris` el valor correspondiente a la cuarta fila de la variable `Sepal.Width` es: **`r iris$Sepal.Width[4]`**.

Otra característica es que podemos definir título de "distintos niveles/jerarquías".

# Título 1
## Título 2
### Título 3
#### Título 4
##### etc...

```{r, echo = FALSE, warning=FALSE, message=FALSE}
library(tidyverse)
```

```{r, warning=FALSE, message=FALSE}
library(kableExtra)
head(iris) %>% 
  kable(format = "markdown")
```

```{r, warning=FALSE, message=FALSE}
library(gt)
head(iris) %>% 
  gt()
```

```{r, warning=FALSE, message=FALSE}
library(DT)
head(iris) %>% 
  datatable()
```

