---
title: "Resultados - Elecciones Alcaldes"
output:
  html_document: default
  word_document: default
  pdf_document: default
---

```{r setup, include=FALSE}
knitr::opts_chunk$set(echo = FALSE, warning = FALSE, message = FALSE)

library(readxl)
library(dplyr)
library(tidyr)
library(ggplot2)
```

```{r cargar_datos}
datos_alcaldes <- read_xlsx("../datos/alcaldes_2021.xlsx") 

datos_alcaldes_limp <- datos_alcaldes %>% 
  filter(!is.na(partido))
```

# Introducción

El siguiente documento resume los resultados de las **elecciones de Alcaldes llevadas a cabo en Chile durante el año 2021**.

# Datos

Los datos fueron obtenidos desde la [web del SERVEL](https://pv.servelelecciones.cl/) a través de un *web scraping* de esta.

# Análisis

### Información general

```{r datos_generales}
# Calcular n° de candidatos
n_candidatos <- datos_alcaldes_limp %>% 
  distinct(candidato) %>% 
  nrow()

# Calcular n° de pactos
n_pactos <- datos_alcaldes_limp %>% 
  summarise(n = n_distinct(lista_pacto)) %>% 
  pull(n)

# Calcular n° de partidos
n_partidos <- datos_alcaldes_limp %>% 
  summarise(n = n_distinct(partido)) %>% 
  pull(n)

# Calcular total de votos, validos, nulos, y blancos
votos_general <- datos_alcaldes %>% 
  filter(is.na(partido)) %>% 
  group_by(candidato) %>% 
  summarise(votos = prettyNum(sum(votos, na.rm = TRUE), big.mark = "."))

votos_blancos <- votos_general %>% 
  select(votos) %>% 
  slice(4)
```

El número total de votos en este proceso fue de **`r votos_general[1,2]`**, de los cuales:

- *`r votos_general$votos[2]`* fueron válidamente emitidos, 
- `r votos_general %>% select(votos) %>% slice(3)` blancos, 
- y `r votos_blancos` nulos.

O podemos presentarlo como tabla:

```{r}
votos_general
```

Mejor

```{r}
# Existan paquetes
votos_general %>% 
  knitr::kable()
```

## Votos por partido

```{r graf_votos_partido}
datos_alcaldes_limp %>% 
  group_by(partido_nom) %>% 
  summarise(votos = sum(votos, na.rm = TRUE)) %>% 
  ggplot(aes(x = reorder(partido_nom, votos), 
             y = votos,
             label = prettyNum(votos, big.mark = ".", decimal.mark = ","))) +
  geom_col() +
  geom_text(size = 2.2, 
            nudge_y = 90000,
            nudge_x = 0.15) +
  coord_flip() +
  labs(title = "Elecciones de alcaldes 2021",
       subtitle = "Votos por partido político",
       x = NULL, y = NULL) +
  theme_minimal() +
  theme(axis.text.y = element_text(size = 7),
        axis.text.x = element_blank())
```




