---
title: "Reporte"
author: "Pablo Aguirre Hormann"
date: "June 2, 2019"
output:
  word_document: default
    #reference_docx: formato.docx
  html_document:
    df_print: paged
  pdf_document: default
params:
  year: 2010
---

```{r, echo =FALSE}
knitr::opts_chunk$set(echo = FALSE, warning = FALSE, message = FALSE)
```

```{r}
library(openxlsx)
library(tidyverse)
library(kableExtra)
datos <- read.xlsx("datos_originales/datos_obesidad_gdp.xlsx")
```

En el siguiente reporte describiremos algunos indicadores relacionados a obesidad y PIB para distintos países del mundo durante el año **`r params$year`**.

A continuación se presentan los promedios para cada región del planeta:

```{r}
promedios <- datos %>% 
  filter(year == params$year) %>% 
  group_by(Region) %>% 
  summarise(mean_gdp = mean(gdp, na.rm = TRUE),
            mean_obesity = mean(obesity_rate, na.rm = TRUE)) %>% 
   filter(!is.na(Region)) %>% 
   arrange(desc(mean_obesity))

promedios %>% kable(format = "markdown")
```

Podemos ver que la región con mayor nivel de obesidad es **`r promedios[1,1]`** (`r promedios[1,3]`), seguida por **`r promedios[2,1]`** (`r promedios[2,3]`). En el otro extremo se encuentran **`r promedios[7,1]`** (`r promedios[7,3]`).

```{r}
datos %>% 
  filter(Region == promedios[[1]][1], year == params$year) %>% 
  ggplot(aes(Country, obesity_rate, label = obesity_rate)) +
  geom_col() +
  geom_text(vjust = -0.5, size = 3)
```

