---
title: "Ejercicio R Markdown"
author: "Ciencia de Datos para Políticas Públicas"
output: pdf_document
---

```{r setup, include=FALSE}
knitr::opts_chunk$set(echo = TRUE)
```

1. Abra un archivo R Markdown nuevo (`.Rmd`).
    * Ponga como título *Primer reporte*.
    * Ponga su nombre como autor.
    * Escoja HTML como el formato de salida.

2. Guarde el archivo R Markdown (`.Rmd`) con el nombre __*PrimeraPruebaMarkdown.Rmd*__.

3. Borre desde donde dice `## R Markdown` (línea 10) hacia abajo. En otras palabras, solo deje la sección con el título y el autor además del primer *chunk* (que define las opciones globales del documento).

4. Inserte un segundo *chunk* (bajo el único que hay en este momento) y cargue los siguientes paquetes:
    * `readr`
    * `dplyr`
    * `ggplot2`
    * `lubridate`
  
5. Inserte un tercer *chunk* donde cargará el archivo __*DatosCovidRegion.csv*__ usando la función `read_csv` y asignando los datos al objeto `datos_covid`.

6. Inserte un cuarto *chunk* donde replicarán el último gráfico realizado en la primera clase.
    * Ver el script __*CodigoCovidViz.R*__ (Clase de visualización de datos).
  
7. Presione el boton **Knit** en el archivo __*PrimeraPruebaMarkdown.Rmd*__ para generar el archivo.
    * ¿Qué observa?
  
8. Vuelva al archivo R Markdown y cambie las opciones globales (primer *chunk*) a `echo = FALSE` y agregue también `warning = FALSE` y `message = FALSE` (las tres opciones deben ir separadas por comas).

9. Presione el botón **Knit** para generar el archivo.
    * ¿Qué observa?
    
10. Agregue un título/encabezado (usando `#`) sobre el *chunk* que carga los datos. El título debe decir *Análisis COVID*.

11. Sobre el *chunk* que genera el gráfico escriba una breve introducción (1 o 2 líneas) a lo que el gráfico busca mostrar y bajo el mismo *chunk* escriba en una o dos líneas alguna conclusión/hallazgo.

12. Presione el botón **Knit** para generar el archivo.
    * ¿Qué observa?
    
13. En el *chunk* que genera el gráfico agregue la opción `out.width='80%'` (deberá poner una coma después de la `r`).

14. Presione el botón **Knit** para generar el archivo.
    * ¿Qué observa?
    
15. Agregue en el *chunk* que genera el gráfico la opción `fig.align='center'`.

16. Presione el botón **Knit** para generar el archivo.
    * ¿Qué observa?
    
17. Agregue un nuevo *chunk* bajo el que genera el gráfico pero sobre la conclusión/hallazgo escrita (paso 11). Copie el siguiente código dentro del *chunk*:

```{r, eval = FALSE}
dos_semanas_atras <- Sys.Date()-15

max_casos <- datos_covid %>% 
  filter(region != "Total",
         fecha >= dos_semanas_atras) %>% 
  slice_max(casos_nuevos)
```

¿Qué hace este código?

18. Copie el siguiente texto/código bajo la linea de conclusión/hallazgo escrita por usted (paso 11):

```{r, eval = FALSE}
La región que ha presentado el mayor número de casos nuevos en las últimas dos semanas es 
la región `r max_casos$region` con **`r max_casos$casos_nuevos`** casos el 
`r day(max_casos$fecha)` de `r month(max_casos$fecha)` del `r year(max_casos$fecha)`
```

19. Presione el botón **Knit** para generar el archivo.
    * ¿Qué observa?
    
20. Agregue en el último *chunk* (creado en el paso 17) bajo el código ya existente lo siguiente:

```{r, eval = FALSE}
num <- c(1:12)
mes <- c("enero", "febrero", "marzo", "abril", 
         "mayo", "junio", "julio", "agosto", 
         "septiembre", "octubre", "noviembre", "diciembre")

diccionario_mes <- bind_cols(Mes = num, Nombre_mes = mes)

mes_max_casos <- diccionario_mes %>% 
  filter(Mes == month(max_casos$fecha)) %>% 
  pull(Nombre_mes)
```

¿Qué hace este código?

21. Reemplace donde dice __*r month(max_casos$fecha)*__ (último párrafo) por __*r mes_max_casos*__.

22. Presione el botón **Knit** para generar el archivo.
    * ¿Qué observa?
    
23. Presione la flecha la derecha del botón **Knit** y seleccione __*Knit to Word*__.
    * ¿Qué observa?