---
title: "Primer reporte"
author: "Pablo Aguirre"
output:
  word_document: default
  html_document: default
---

```{r setup, include=FALSE}
knitr::opts_chunk$set(echo = FALSE, message = FALSE, warning = FALSE)
```

```{r}
library(readr)
library(dplyr)
library(ggplot2)
library(lubridate)
```

# Análisis COVID

```{r}
datos_covid <- read_csv("../../datos/DatosCovidRegion.csv")
```

El siguiente gráfico representa la evolución de los casos nuevos de COVID en las distintas regiones de Chile.

```{r, fig.align="center"}
ggplot(datos_covid, aes(x = fecha, y = casos_nuevos, col = region)) +
  geom_line(aes(y = casos_nuevos_d), alpha = 0.3) +
  geom_line() +
  facet_wrap(vars(region), scales = "free_y") + 
  theme_void() + theme(legend.position = "none") +
  labs(title = "¿Segunda ola?", 
       subtitle = "Casos diarios de COVID-19 en Chile por región",
       x = NULL, y = NULL) 
```

```{r}
dos_semanas_atras <- Sys.Date()-15

max_casos <- datos_covid %>% 
  filter(region != "Total",
         fecha >= dos_semanas_atras) %>% 
  slice_max(casos_nuevos)

num <- c(1:12)
mes <- c("enero", "febrero", "marzo", "abril", 
         "mayo", "junio", "julio", "agosto", 
         "septiembre", "octubre", "noviembre", "diciembre")

diccionario_mes <- bind_cols(Mes = num, Nombre_mes = mes)

mes_max_casos <- diccionario_mes %>% 
  filter(Mes == month(max_casos$fecha)) %>% 
  pull(Nombre_mes)
```

Se ven distintas trayectorias en las regiones del país.

La región que ha presentado el mayor número de casos nuevos en las últimas dos semanas es 
la región `r max_casos$region` con **`r max_casos$casos_nuevos`** casos el 
`r day(max_casos$fecha)` de `r mes_max_casos` del `r year(max_casos$fecha)`